臺灣苗栗地方法院刑事判決
111年度訴字第156號
公  訴  人  臺灣苗栗地方檢察署檢察官
被      告  陳惠蓮





上列被告因加重詐欺等案件，經檢察官提起公訴（110年度偵字
第7589號），因被告於本院準備程序中，就被訴之事實為有罪之
陳述，經本院告知簡式審判程序意旨，並聽取當事人之意見後，
本院合議庭裁定改依簡式審判程序審理，判決如下：
    主    文
陳惠蓮共同犯洗錢防制法第十四條第一項之洗錢罪，共貳罪，各
處有期徒刑肆月，均併科罰金新臺幣參萬元，罰金如易服勞役，
均以新臺幣壹仟元折算壹日。應執行有期徒刑陸月，併科罰金新
臺幣肆萬元，罰金如易服勞役，以新臺幣壹仟元折算壹日。
    犯罪事實
一、陳惠蓮與真實姓名、年籍均不詳，暱稱「Turnert Micheal 
    alan1」、「Thompson Alfred」之人（下稱「Turnert Mich
    eal alan1」），共同意圖為自己不法所有，基於詐欺取財
    、隱匿詐欺犯罪所得去向之犯意聯絡，為下列犯行：
  ㈠由「Turnert Micheal alan1」於民國110年5月8日至同年7月
    2日間，透過臉書訊息向呂永昌佯稱：寄送國際包裹予呂永
    昌，惟遭海關查扣追稅，需匯款補稅提供保證金云云，致呂
    永昌陷於錯誤，於110年7月2日匯款新臺幣（下同）40萬元
    至吳靜修（涉犯加重詐欺罪嫌部分，另由臺灣苗栗地方檢察
    署檢察官為不起訴處分）申辦之臺中商業銀行第000-000000
    000000號帳戶（下稱本案帳戶）內。
  ㈡由「Turnert Micheal alan1」於110年7月間，透過臉書訊息
    向陳氏艷玲佯稱：欲借錢云云，致陳氏艷玲陷於錯誤，於11
    0年7月5日匯款13萬元至本案帳戶內。
  ㈢呂永昌、陳氏艷玲匯款後，陳惠蓮即依「Turnert Micheal a
    lan1」之指示，於110年7月6日12時48分許，在高鐵臺中站
    向吳靜修收取自本案帳戶提領之詐得款項53萬元；再依指示
    將該款項轉匯至指定之比特幣錢包地址，藉以隱匿詐欺犯罪
    所得之去向。
二、案經呂永昌訴由苗栗縣警察局通霄分局報告臺灣苗栗地方檢
    察署檢察官偵查起訴。
    理    由
壹、證據能力之說明
    本件被告陳惠蓮所犯非死刑、無期徒刑或最輕本刑有期徒刑
    三年以上之罪，亦非高等法院管轄第一審案件，且於準備程
    序進行中，被告先就被訴事實為有罪之陳述，經告以簡式審
    判程序之旨，並聽取當事人之意見後，本院依刑事訴訟法第
    273條之1第1項之規定，裁定由受命法官獨任進行簡式審判
    程序，是本件之證據調查，依刑事訴訟法第273條之2規定，
    不受同法第159條第1項、第161條之2、第161條之3、第163
    條之1及第164條至第170條規定之限制，合先敘明。
貳、實體方面
一、上開犯罪事實，訊據被告於本院審理中坦承不諱，核與被害
    人陳氏艷玲、告訴人呂永昌、證人吳靜修於警詢、偵查中證
    述之情節相符（見偵卷卷一第25至36、47至48、51至54頁）
    ，並有呂永昌之京城銀行匯出匯款單、匯款申請書、新光銀
    行存摺、台新銀行存摺、對話紀錄、陳氏艷玲之交易明細、
    郵政跨行匯款申請書、彰化銀行存摺、元大銀行存摺、國內
    匯款申請書、對話紀錄、本案帳戶之台幣開戶資料、匯入匯
    款交易明細、跨行轉帳交易明細、台幣交易明細、吳靜修之
    LINE對話紀錄、中華電信股份有限公司11008通話明細報表
    、通聯調閱查詢單、被告與「Turnert Micheal alan1」之
    對話紀錄在卷可考（見偵卷卷一第55至65、89至112、139至
    225頁，卷二第37至305頁，本院卷第69至95頁），足認被告
    之任意性自白與事實相符，洵值採信。故本案事證明確，被
    告犯行堪以認定，應依法論科。
二、論罪科刑：
  ㈠核被告所為，均係犯刑法第339條第1項之詐欺取財罪、洗錢
    防制法第14條第1項之洗錢罪。起訴書雖認被告係犯刑法第3
    39條之4第1項第2款之三人以上共同詐欺取財罪嫌云云；然
    依據卷內事證，被告僅透過通訊軟體與暱稱為「Turnert Mi
    cheal alan1」、「Thompson Alfred」之人聯繫，並依「Tu
    rnert Micheal alan1」指示將收取之款項轉匯至指定比特
    幣錢包地址，而卷內查無任何證據可證明「Turnert Michea
    l alan1」、「Thompson Alfred」為不同人，或有被告以外
    之第三人共同實行詐欺取財犯行，是依「罪證有疑，利歸被
    告」之刑事審理原則，本案尚難認有三人以上之人共同實行
    詐欺取財犯行，自應論以刑法第339條第1項之詐欺取財罪。
    惟其基本事實同一，且核屬加重條件之減少，無礙被告防禦
    權之行使，並經本院告知被告此部分罪名（見本院卷第151
    頁），爰依刑事訴訟法第300條之規定，變更起訴法條。
  ㈡次按共同實施犯罪行為之人，在合同意思範圍以內，各自分
    擔犯罪行為之一部，相互利用他人之行為，以達其犯罪之目
    的者，即應對於全部所發生之結果，共同負責。且共同正犯
    之意思聯絡，原不以數人間直接發生者為限，即有間接之聯
    絡者，亦包括在內。如甲分別邀約乙、丙犯罪，雖乙、丙間
    彼此並無直接之聯絡，亦無礙於其為共同正犯之成立（最高
    法院92年度台上字第5407號判決意旨參照）。準此，行為人
    參與構成要件行為之實施，並不以參與構成犯罪事實之全部
    或始終參與為必要，即使僅參與構成犯罪事實之一部分，或
    僅參與某一階段之行為，亦足以成立共同正犯，並應對共同
    正犯之全部結果，共同負責。本案被告知悉所為係收取款項
    後轉匯至指定比特幣錢包地址，猶以自己犯罪之意思實行本
    案犯罪，主觀上顯有共同犯罪之意思聯絡，客觀上有相互利
    用彼此之行為作為自己行為一部之行為分擔甚明，是被告與
    「Turnert Micheal alan1」間，就本案犯行有犯意聯絡及
    行為分擔，應論以共同正犯。
  ㈢被告2次以一行為同時觸犯刑法第339條第1項之詐欺取財罪、
    洗錢防制法第14條第1項之洗錢罪，均為想像競合犯，應依
    刑法第55條前段規定，各從一較重之洗錢罪處斷。
  ㈣被告所犯上開二罪，其犯意各別，行為有異，應予分論併罰
    。
  ㈤被告就本案共同洗錢犯行，終於本院審理中坦承不諱（見本
    院卷第152、160、162頁），應依洗錢防制法第16條第2項規
    定，減輕其刑。
  ㈥爰以行為人之責任為基礎，審酌被告具有一定工作能力、社
    會經驗，竟未詳查他人指示收取款項之身分、目的、金錢來
    源合法性，貿然依指示收取款項並轉匯至指定比特幣錢包地
    址，助長詐欺取財犯罪風氣，並使詐欺不法所得真正去向、
    所在得以獲得隱匿，所為實應責難；兼衡被告於本案案發前
    未有受刑事罪刑處罰之紀錄、素行尚可，且犯後終能坦承犯
    行、正視己過之態度，另因自身資力不佳而無法賠償告訴人
    及被害人，與犯罪之動機、手段、目的，告訴人及被害人所
    受損害及對本案之意見，另自陳高中畢業之智識程度，現從
    事看護，每日收入2,400元之家庭生活狀況（見本院卷第163
    頁）等一切情狀，分別量處如主文所示之刑，並就罰金刑部
    分均諭知易服勞役之折算標準；復綜衡被告所為2次犯行之
    時間密接、手段類似、行為動機相同等情狀，定其應執行之
    刑，併就罰金刑部分諭知易服勞役之折算標準，以資懲儆。
三、沒收部分：
　㈠查被告雖依指示收取款項並轉匯至指定比特幣錢包地址，然
    該款項迄未扣案，被告則供稱本案犯行並未取得任何利益等
    語（見本院卷第152頁）；又遍查卷內尚無其他證據證明被
    告有因參與本案犯行而實際取得其他報酬或利益，應認其所
    述尚非無據，本院自毋庸對被告諭知沒收或追徵犯罪所得。
　㈡次就本案詐得之款項，業均由被告依指示轉匯至指定比特幣
    錢包地址，非在其實際掌控中，是其就隱匿之財物已不具所
    有權及事實上處分權，尚無從依洗錢防制法第18條第1項就
    所提領之全部金額宣告沒收。
據上論斷，應依刑事訴訟法第273條之1第1項、第299條第1項前
段、第300條，洗錢防制法第2條第2款、第14條第1項、第16條第
2項，刑法第11條前段、第28條、第339條第1項、第55條、第51
條第5款、第7款，刑法施行法第1條之1第1項，判決如主文。
本案經檢察官馮美珊提起公訴，檢察官林宜賢到庭執行職務。
中　　華　　民　　國　　111 　年　　6 　　月　　27　　日
                  刑事第四庭  法  官  申惟中
以上正本證明與原本無異。　　　　　　　　　　　　　　　　如不服本判決應於收受判決後20日內向本院提出上訴書狀，並應敘述具體理由。其未敘述上訴理由者，應於上訴期間屆滿後20日內向本院補提理由書(均須按他造當事人之人數附繕本)「切勿逕送上級法院」。告訴人或被害人如對本判決不服者，應具備理由請求檢察官上訴，其上訴期間之計算係以檢察官收受判決正本之日期為準。　　　　　　　　　　　　　　　　　　　　　　　      　　　　　　　　　　　　書記官　陳邦旗　　　　　　
中　　華　　民　　國　　111 　年　　6 　　月　　27　　日

附錄本案論罪科刑法條：
中華民國刑法第339條
意圖為自己或第三人不法之所有，以詐術使人將本人或第三人之
物交付者，處 5 年以下有期徒刑、拘役或科或併科 50 萬元以
下罰金。
以前項方法得財產上不法之利益或使第三人得之者，亦同。
前二項之未遂犯罰之。

洗錢防制法第14條
有第二條各款所列洗錢行為者，處 7 年以下有期徒刑，併科新
臺幣 5 百萬元以下罰金。
前項之未遂犯罰之。
前二項情形，不得科以超過其特定犯罪所定最重本刑之刑。